# 《瑞华研究 2011-2019 》问题3-2-24 ，问题3-2-25 不同问题的处理疑惑

提问人：wx_5ed465f72489 时间：2022-10-24 09:46:25
您好：陈老师
《瑞华研究2011-2019》第 878 页问题3-2-24（公司吸收合并非公司制全资子企业的处理）中
2 、关于会计处理
会计上，A合并B不属于企业合并（原先B就已经在A的控制之下，该次兼并并未改变A公司可控制的经济资源），而是作为收回投资处理。该事项可以看作以下两项交易的先后实施：（ 1 ）B进行公司制改建，该交易应根据《企业会计准则解释第 1 号》第十条和《企业会计准则解释第 2 号》第二条规定处理；（ 2 ）A吸收合并完成公司制改建后的B公司，该交易应根据《企业会计准则解释第 7 号》第四条规定处理。综上，A在吸收合并完成时应作如下会计处理：借：B全民企业各项资产（按评估值） 贷：B全民企业各项负债（按评估值） 长期股权投资——B资本公积——资产评估增值（B企业净资产本次评估增值额）其他综合收益专项储备、一般风险准备未分配利润、盈余公积借/贷：资本公积——其他资本公积（整笔分录的平衡数）
注：上述分录中， 计 入未分配利 润 和盈余公 积 的金的金 额应为 母子公司关关系存系存 续 期期 间 的子公司 净损 益益 导 致的留存收益 变动额 （按合并报表口径调整）；计入其他综合收益的金额应为母子公司关系存续期间的子公司净损益导致的其他综合收益余额变动额（按合并报表口径调整）；计入专项储备、一般风险准备的金额应为子公司计提的专项储备和一般风险准备在合并报表层面的账面价值。《瑞华研究2011-2019》第 878 页（同一控制下吸收合并的账务处理）中 1 、在在 A 公司的个 别报 表表 层 面面，，被合并的 B 公司合并日之前的利 润 表等并未 纳 入合并入合并，，因此原因此原 B 公司的留存收益等并不是不是 A 公司的公司的 经营积 累累，，同同 时 如果将其确确 认为A 公司的留存收益也 导 致与致与 A 公司自身的 报 表不勾稽，，故不故不 应 在吸收合并完成后 A 公司的个 别报 表中体表中体 现为 留存收益。由于本案例中子公司A吸收合并子公司B，虽然同一控制下的吸收合并，但两家公司最初都是通过非同一控制下企业合并被纳入最终控制方C公司的合并报表范围，故按照“下推会计”的原理（具体可参阅《企业会计准则解释第 6 号》第二条规定），当初C公司取得对B的控制权时，在C公司的合并报表层面确认的商誉，也应当被“下推”到A公司的个别报表层面，因此在吸收合并完成后的A公司层面，也应当确认商誉，其金额与C公司合并报表层面确认的对原B公司的合并商誉的账面价值相同。具体账务处理如下：借：B公司资产（按照B公司的各项可辨认资产在C公司合并报表层面体现的价值）
商誉（按照C公司合并报表层面体现的对B公司的合并商誉价值） 贷：B公司负债（按照B公司的各项可辨认负债在C公司合并报表层面体现的价值） 实收资本（1,260万元） 资本公积(合并对价与净资产差额) 请问 老老 师 ，，上述上述 红 字字 标 粗部分表述是否存在矛盾，，我的理解不管是改制 过还 是没有改制 过 的企的企 业 吸收合并，，其会其会 计处 理理 应该 一致一致吧，吧， 为 什什么么 24 问 能将未分配利 润 并并入入，，而而 25 问 就要将不能并入而是 调 整至整至 资 本公本公 积 呢？？？？ 这 里面有什么么特殊原因需要考 虑吗 ？？？？多多 谢 老老 师 的指的指 导

回答人：chenyiwei
这两个问题所针对的背景是不一样的：
3-2-24针对的是母公司吸收合并子公司，该交易在会计上不是企业合并。且同时涉及子企业公司制改建这一较为少见的特殊情况。
3-2-25就是一般的同一控制下吸收合并，吸收方此前并未控制被吸收方，故遵循同一控制下合并的一般处理原则。

提问人：wx_5ed465f72489 时间：2022-10-27 13:24:42
多谢老师
我可不可以这样理解，就是如果是母公司吸收合并，则被吸收方未分配利润及其他所有者权益是可以并入母公司报表中；
如果不是母公司吸收合并，是其他方吸收合并，则权益类的科目是要通过资本公积来处理；
请问老师是这样吗？？

回答人：chenyiwei
可以这样理解。注意后一项处理的前提也是同一控制下的交易。

提问人：wx_5ed465f72489 时间：2022-10-29 18:20:08
多谢老师，
请问陈老师，哪是不是这样理解如果是母公司吸收合并子公司，哪与子公司相关的权益除实收资本外均要并入母公司的单体报表中；
如果是单纯的没有关系的吸收合并，则需要将资产、负债、商誉的差额计入资本公积；
请问老师，我这样理解对吗？
另外，请问老师，上述两种处理方案的最基本的会计原理，应该如何理解，就是如果我要给别人解释，为什么这样处理的话，应该怎么从最底层的逻辑来判断是否正确。
多谢老师了。

回答人：chenyiwei
最底层逻辑就是判断是否构成企业合并，即合并方是否通过该交易取得对被合并方的控制权。母公司吸收合并子公司之前，已经可以控制子公司，所以该吸收合并不属于会计意义上的企业合并，有特殊的会计处理规定。